臺灣南投地方法院刑事判決　
111年度訴字第221號
公  訴  人  臺灣南投地方檢察署檢察官
被      告  林攸璇



上列被告因詐欺案件，經檢察官提起公訴（110年度偵字第3860
號），被告於本院準備程序中就被訴事實為有罪之陳述，經告以
簡式審判程序之旨，並聽取當事人之意見後，本院合議庭裁定由
受命法官獨任依簡式審判程序，判決如下：
    主  文
林攸璇犯三人以上共同詐欺取財罪，處有期徒刑壹年貳月。
    事  實
一、林攸璇於民國109年9月間，加入姓名年籍不詳綽號「哥哥」
    之人所屬3人以上以實施詐術為手段、具有持續性及牟利性
    之結構性犯罪組織詐騙集團(下稱本案詐欺集團，林攸璇所
    涉參與犯罪組織罪嫌部分，業經臺灣士林地方法院以110年
    度金訴字第101號判決，不在本件起訴範圍），而與本案詐
    欺集團不詳成年成員，共同意圖為自己不法之所有，基於3
    人以上共同詐欺取財及隱匿或掩飾特定詐欺取財犯罪所得去
    向洗錢之犯意聯絡，提供其所申辦之合作金庫商業銀行帳號
    0000000000000號帳戶(下稱本案合庫帳戶)予該詐騙集團成
    員使用，本案詐騙集團成員取得林攸璇本案合庫帳戶之帳號
    後，即以LINE聯繫簡洪評，以「可做代理買賣商品」等語為
    詐術，致簡洪評陷於錯誤，於109年9月21日9時59分，依該
    詐騙集團成員指示，在高雄市大寮區鳳林三路之大寮郵局臨
    櫃匯款新臺幣（下同）4萬6000元至林攸璇本案合庫帳戶。
    本案詐騙集團成員「哥哥」復與林攸璇聯繫，於同年月22日
    與林攸璇一起至合作金庫商業銀行石牌分行臨櫃提領簡洪評
    所匯入之款項，並將領得之現金轉交予本案詐騙集團成員，
    以隱匿犯罪所得。
二、案經簡洪評訴由桃園市政府警察局大園分局報告臺灣南投地
    方檢察署檢察官偵查起訴。    
    理  由
壹、程序部分：
　　本案因適用簡式審判程序，相關證據取捨，不受傳聞法則的
    限制。
貳、實體方面：
一、上揭事實，業據被告林攸璇於本院審理時坦承不諱，核與證
    人即告訴人簡洪評警詢時之證述(見警卷第5至7頁)大致相符
    ，並有郵政跨行匯款申請書、本案合庫帳戶開戶資料及交易
    明細可佐（見警卷第13、29至31頁），足認被告自白與事實
    相符，堪可採信。本案事證明確，被告犯行堪以認定，應依
    法論科。
二、論罪科刑：
  ㈠核被告所為，係犯刑法第339條之4第1項第2款之三人以上共
    同詐欺取財罪及違反洗錢防制法第14條第1項一般洗錢罪。
    起訴法條雖漏未論及洗錢防制法第14條第1項一般洗錢罪刑
    之罪名，惟起訴書犯罪事實業已敘及被告依本案詐欺集團指
    示領取詐得款項後，復將款項交予本案詐騙集團成員而達到
    隱匿犯罪所得之事實，應僅係法條漏引，本院自得併予審究
    ，且本院當庭踐行犯罪嫌疑、所犯罪名及法條之告知，無礙
    被告之防禦權。
　㈡被告以自己犯罪之意思加入本案詐欺集團，並為犯罪之分工
    ，被告雖僅負責整個犯罪行為中之一部分，惟其與本案詐欺
    集團其他詐欺成員間，相互利用他人之行為，以達其犯罪目
    的，自應對全部結果，負共同責任。故被告與本案詐欺集團
    成員就本案犯行，有犯意聯絡及行為分擔，應依刑法第28條
    規定，論以共同正犯。
  ㈢被告所犯三人以上共同犯詐欺取財及洗錢等罪，行為有部分
    合致，且犯罪目的均單一，依一般社會通念，應評價為一罪
    方符合刑罰公平原則，為想像競合犯，依刑法第55條規定，
    從一重三人以上共同犯詐欺取財罪處斷。
  ㈣犯前2條之罪，在偵查或審判中自白者，減輕其刑，洗錢防制
    法第16條第2項定有明文。而想像競合犯之處斷刑，本質上
    係「刑之合併」。其所謂從一重處斷，乃將想像競合犯組成
    之評價上數罪，合併為科刑一罪，其所對應之刑罰，亦合併
    其評價上數罪之數法定刑，而為一個處斷刑。易言之，想像
    競合犯侵害數法益者皆成立犯罪，論罪時必須輕、重罪併舉
    論述，同時宣告所犯各罪名，包括各罪有無加重、減免其刑
    之情形，亦應說明論列，量刑時併衡酌輕罪部分量刑事由，
    評價始為充足，然後依刑法第55條前段規定「從一重處斷」
    ，非謂對於其餘各罪可置而不論。因此，法院決定處斷刑時
    ，雖以其中最重罪名之法定刑，做為裁量之準據，惟於裁量
    其輕重時，仍應將輕罪合併評價在內（最高法院108年度台
    上字第4405、4408號判決意旨參照）。被告於本院審理時就
    其所涉洗錢犯行，坦承在卷，則被告就所涉洗錢犯行部分，
    合於上開減刑之規定，雖依照前揭罪數說明，被告就本案犯
    行係從一重論處刑法加重詐欺取財罪，然就前開被告想像競
    合輕罪得減輕事由，本院於依照刑法第57條量刑時，併予審
    酌。
　㈤本院審酌：被告正值青年，無視近年來詐欺案件頻傳，造成
    廣大民眾受騙，損失慘重，竟仍參與本案詐欺集團而為犯罪
    分工，且製造金流斷點，加深檢警追查贓款之困難，使上游
    集團成員得以逍遙法外，所為嚴重損害財產交易安全及社會
    經濟秩序，破壞人際間信任關係，造成告訴人財產損失及精
    神痛苦，價值觀念偏差，所為實屬不該。惟念及被告犯後終
    能坦承犯行知所悔悟；並考量被告加入本案詐欺集團擔任之
    角色、參與犯罪之程度難與幕後主導要角相提並論暨其自陳
    高中畢業，經濟狀況勉持，目前在打零工維生，另領有中度
    身心障礙證明之家庭生活經濟狀況（見本院卷第194、195頁
    ）等一切量刑事項，量處如主文所示之刑。
三、洗錢防制法第18條第1項固規定：「犯第14條之罪，其所移
    轉、變更、掩飾、隱匿、收受、取得、持有、使用之財物或
    財產上利益，沒收之；犯第15條之罪，其所收受、持有、使
    用之財物或財產上利益，亦同。」此一規定採取義務沒收主
    義，只要合於前述規定，法院即應為相關沒收之諭知，然該
    洗錢行為之標的是否限於行為人所有者始得宣告沒收，法無
    明文，實務上從有利於被告之認定，倘法條並未規定「不問
    屬於犯罪行為人與否均沒收」時，自仍以屬於被告所有者為
    限，始應予沒收。本案被告所領得款項，屬洗錢之標的，然
    經被告轉交與本案詐騙集團成員，業經本院認定如前，則該
    部分款項已非被告所有，亦無事實上處分權限，依上開說明
    ，就此部分不予宣告沒收或追徵。且無證據足認被告於本案
    已實際獲取報酬，本院自無從宣告犯罪所得之沒收或追徵。
四、如不服本件判決，得自收受送達之翌日起20日內，表明上訴
    理由，向本院提起上訴狀（須附繕本）。
據上論斷，應依刑事訴訟法第273 條之1 第1 項、第299 條第1 
項前段，判決如主文。
本案經檢察官張姿倩提起公訴，檢察官林孟賢到庭執行職務。
中　　華　　民　　國　　111 　年　　9 　　月　　13 　 日
                        刑事第三庭    法  官  顏紫安
以上正本與原本無異。
如不服本判決應於收受送達後20日內向本院提出上訴書狀，並應
敘述具體理由；其未敘述上訴理由者，應於上訴期間屆滿後20日
內向本院補提理由書（均須按他造當事人之人數附繕本）「切勿
逕送上級法院」。
告訴人或被害人如對於本判決不服者，應具備理由請求檢察官上
訴，其上訴期間之計算係以檢察官收受判決正本之日期為準。
                                      書記官  劉芳竺
中　　華　　民　　國　　111 　年　　9 　　月　　14　　日
附錄本判決論罪科刑法條：
洗錢防制法第2條
本法所稱洗錢，指下列行為：
一、意圖掩飾或隱匿特定犯罪所得來源，或使他人逃避刑事追訴
    ，而移轉或變更特定犯罪所得。
二、掩飾或隱匿特定犯罪所得之本質、來源、去向、所在、所有
    權、處分權或其他權益者。
三、收受、持有或使用他人之特定犯罪所得。
洗錢防制法第14條第1項
有第二條各款所列洗錢行為者，處七年以下有期徒刑，併科新臺
幣五百萬元以下罰金。
刑法第339條之4第1項
犯第三百三十九條詐欺罪而有下列情形之一者，處一年以上七年
以下有期徒刑，得併科一百萬元以下罰金：
一、冒用政府機關或公務員名義犯之。
二、三人以上共同犯之。
三、以廣播電視、電子通訊、網際網路或其他媒體等傳播工具，
    對公眾散布而犯之。